臺灣板橋地方法院刑事判決　　　　　　　100年度易字第150號
公　訴　人　臺灣板橋地方法院檢察署檢察官
被　　　告　林金茂
上列被告因侵占案件，經檢察官提起公訴（99年度偵字第24277
號），因被告於本院準備程序中就被訴事實為有罪之陳述，經合
議庭評議後，裁定由受命法官獨任進行簡式審判程式，判決如下
：
    主  文
林金茂意圖為自己不法之所有，而侵占對於業務上所持有之物，
處有期徒刑壹年陸月。緩刑參年。
    事  實
一、林金茂自民國90年11月1 日起擔任設址臺北市○○區○○路
    8 號11樓之統有企業有限公司（下稱統有公司，實際營業地
    址在新北市五股鄉○○○路108 號）之業務員，負責出貨及
    收取貨款，為從事業務之人。詎其竟意圖為自己不法之所有
    ，利用其前開收取貨款之職務上之便，於96年7 、8 月間起
    至99年7 月間止，陸續向客戶收取現金貨款共計24,086,55
    元後，卻未繳回統有公司，以變易持有為所有之意思予以侵
    占入己。
二、案經統有公司訴由臺灣板橋地方法院檢察署偵查起訴。
    理  由
一、按除被告所犯為死刑、無期徒刑、最輕本刑為三年以上有期
    徒刑之罪或高等法院管轄第一審案件者外，於第一次審判期
    日前之準備程序進行中，被告先就被訴事實為有罪之陳述時
    ，審判長得告知被告簡式審判程序之旨，並聽取當事人、代
    理人、辯護人及輔佐人之意見後，裁定進行簡式審判程序，
    刑事訴訟法第273 條之1 第1 項定有明文。經核本件被告林
    金茂所犯係死刑、無期徒刑、最輕本刑為三年以上有期徒刑
    以外之罪，其於準備程序中就被訴之事實為有罪陳述，經法
    官告知簡式審判程序之旨，並聽取公訴人、被告之意見後，
    本院爰依首揭規定，合議裁定由受命法官獨任進行簡式審判
    程序，合先敘明。
二、上開犯罪事實，業據被告林金茂於偵查、本院準備程序及審
    理中坦認不諱（見99年度他字第5210號偵查卷宗第第17至18
    頁、99年度偵字第24277 號偵查卷宗第18至19頁及本院卷第
    19背面、32背面、44背面、73背面、77頁），並有告訴代理
    人常秀穎於偵查中指訴歷歷（見99年度偵字第24277 號偵查
    卷宗第4 至6 、18至19頁），復有業務原行為責任確認書、
    僱用契約書、勞工保險被保險人投保資料表、統有公司未收
    清應收帳款明細表、客戶開立支票未兌現明細表、已收未沖
    款金額明細表等資料在卷可稽（見99年度他字第5210號偵查
    卷宗第第4 至12、21至23頁、99年度偵字第24277 號偵查卷
    宗第11至14頁），足認被告林金茂自白與事實相符，本件事
    證明確，犯行洵堪認定。
三、查被告林金茂係統有公司之業務員，負責出貨及收取貨款，
    為從事業務之人，其收取客戶所繳交之貨款後，依公司規定
    須繳回所收取款項，卻未繳回統有公司，而將之悉以侵占入
    己，核其所為，係犯刑法第336 條第2 項之業務侵占罪。按
    刑事法若干犯罪行為態樣，本質上原具有反覆、延續實行之
    特徵，立法時乃予特別歸類，定為犯罪構成要件之行為要素
    ，此在學理上則稱為「集合犯」，凡職業性、營業性或收集
    性等具有重複特質之犯罪，例如經營、從事業務、收集、販
    賣、製造、散布等行為，均屬之，是故，如行為人係基於概
    括犯意，在密切接近之一定時、地，多次反覆實行相同之犯
    罪行為，倘依社會通念，於客觀上認為符合一個反覆、延續
    性之行為觀念者，於刑法評價上，即應僅成立一罪（最高法
    院95年度台上字第4686號判決可資參照）。本件被告林金茂
    於工作期間（自96年7 、8 月間至99年7 月間止），利用送
    貨及收取貨款機會，持續以同一方式持續侵占其業務上所持
    有之物，顯係出於反覆持續業務侵占之單一行為決意，在行
    為概念上應評價為集合犯之一罪。爰審酌被告尚值壯年之期
    ，竟未思循正當方式獲取財物，反貪圖一時私利而侵占業務
    上所持有並應交回統有公司之款項，並考量其犯罪所得、告
    訴人所受損害及已與告訴人達成和解並賠償損失，且犯後尚
    知坦承犯行，態度尚佳等一切情狀，量處如主文所示之刑。
    末查被告前均未曾因故意犯罪受有期徒刑以上刑之宣告，此
    有臺灣高等法院被告前案紀錄表在卷可參，其因一時失慮，
    致罹刑典，堪認其經此次科刑教訓後，應知所警惕，信無再
    犯之虞，且已與告訴人達成和解，此有和解書1 件附卷可參
    （見本院卷第85至87頁），是本院認為前開對其宣告之刑，
    以暫不執行為適當，爰依刑法第74條第1 項第1 款之規定，
    併予宣告緩刑3 年，以啟自新。
據上論斷，應依刑事訴訟法第273 條之1 第1 項、第299 條第1
項前段，刑法第336 條第2 項、第74條第1 項第1 款，刑法施行
法第1 條之1 第1 項、第2 項前段，判決如主文。
本案經檢察官黃子溎到庭執行職務。
中    華    民    國   100    年    10    月    31    日
                  刑事第二庭    法  官  連雅婷
以上正本證明與原本無異。
如不服本判決應於收受判決後10日內向本院提出上訴書狀，並
應敘述具體理由。其未敘述上訴理由者，應於上訴期間屆滿後
20日內向本院補提理由書（均須按他造當事人之人數附繕本）
「切勿逕送上級法院」。
                                書記官  郭晉良
中    華    民    國   100    年    10    月    31    日
附錄本案論罪科刑法條全文：
刑法第336條第2項：
對於業務上所持有之物，犯前條第1 項之罪者，處6 月以上、5
年以下有期徒刑，得併科三千元以下罰金。